【裁判字號】    90,訴,1756
【裁判日期】    900827
【裁判案由】    偽造文書
【裁判全文】
臺灣臺中地方法院刑事判決                          九十年度訴字第一七五六號
    公  訴  人  台灣台中地方法院檢察署檢察官
    被      告  甲○○
右列被告因偽造文書案件，經檢察官聲請簡易處刑（九十年度偵字第一０八一一號）
，本院台中簡易庭認不宜簡易處刑，應依通常程序審理，本院判決如左：
    主  文
甲○○連續行使偽造私文書，足以生損害於他人，處有期徒刑肆月，如易科罰金，以
參佰元折算壹日。緩刑貳年。
    事  實
一、甲○○為使不符大陸同胞來台探親規定之親友吳進英抵台，明知大陸地區女子吳
    進英非其胞妹而為其妹梁秀珍之兒媳，其大陸外甥范忠富所寄送之大陸地區廣西
    壯族自治區欽州市公證處九十年四月六日開具之（2001）桂欽證字第四三七號親
    屬關係公證書，載明大陸女子梁進英（即吳進英）係甲○○之胞妹之文件係偽造
    之私文書，竟基於概括犯意，先於民國九十年五月三日，到財團法人海峽交流基
    金會請求文書驗證，經財團法人海峽交流基金會審核後核發證明，再於九十年五
    月八日持該偽造之親屬關係公證書，向台中市警察局第四分局春社派出所辦理對
    保，經警員審核甲○○確有居住所管轄區等事實後，復持同一文書於九十年五月
    十日至台中市○○路二一六號內政部警政署入出境管理局台中服務站，填寫大陸
    地區人民進入臺灣地區保證書及大陸地區人民進入臺灣地區旅行證申請書各一件
    ，持向該局台中服務站申請使吳進英來台探病，足以生損害於前開機關對大陸人
    民來台管理之確實，嗣因該局實際審核後發現吳進英非其胞妹而查知上情。
二、案經台中市警察局移送臺灣臺中地方法院檢察署檢察官偵查聲請簡易處刑，本院
    台中簡易庭移請本院刑事庭審理。
    理  由
一、訊據被告甲○○對於右揭事實坦白承認，並有吳進英使大陸廣西壯族自治區欽州
    市公證處核發之親屬關係公證書、大陸地區人民進入臺灣地區保證書及大陸地區
    人民進入臺灣地區旅行證申請書、內政部警政署入出境管理局函附卷可稽。而吳
    進英實係被告胞妹梁秀珍兒媳之情，亦有大陸廣西壯族自治區欽州市公證處核發
    之親屬關係公證書、被告先前據實填具之大陸地區人民進入臺灣地區保證書及大
    陸地區人民進入臺灣地區旅行證申請書在卷足憑，是被告犯行已臻明確。
二、核被告所為，係犯刑法第二百十六條、第二百十條之行使偽造私文書罪。按刑法
    第二百十條之偽造文書罪，指無制作權不法制作者而言，若自己之文書，縱有不
    實之記載，要難構成本條之罪；又刑法第二百十四條所謂使公務員登載不實事項
    於公文書罪，須一經他人之聲明或申報，公務員即有登載之義務，並依其所為之
    聲明或申報予以登載，而屬不實之事項者，始足構成，若其所為聲明或申報，公
    務員尚須為實質之審查，以判斷其真實與否，始得為一定之記載者，即非本罪所
    稱之使公務員登載不實，分別有最高法院四十七年度台上字第三六五號、七十三
    年台上字第一七一０判例可資參照。查大陸地區人民進入臺灣地區保證書及大陸
    地區人民進入臺灣地區旅行證申請書均係被告須填寫後始能持交主管之內政部警
    政署入出境管理局審核，故該保證書旅行申請書均是被告有權製作之文書，縱內
    容有虛偽，亦非偽造文書，另台中市警察局第四分局春社派出所辦理對保手續時
    須切實對保，內政部警政署入出境管理局受理申請時須依大陸地區人民進入臺灣
    地區特許辦法規定確實審查申請來台之大陸地區人民有無積極要件及消極要件，
    因此公訴人認被告於前述保證書及旅行申請書有填寫不實，並內政部警政署入出
    境管理局之公務員將不實事項登載於所掌之申請書等資料云云，容有誤會，惟填
    寫不實之文件與前開有罪部分有階段行為關係，使公務員登載不實與前開有罪部
    分有牽連關係，均不另為無罪諭知。被告先後三次行使偽造私文書，時間緊接，
    犯罪構成要件相同，顯係基於概括犯意反覆為之，為連續犯，應依連續犯規定論
    以一罪。公訴人漏未論及被告持偽造之文書向警局及財團法人海峽交流基金會行
    使，惟此部分與有罪部分有連續犯裁判上一罪關係，本院自得併予審理。爰審酌
    被告為使親友來台之犯罪動機、目的，手段尚稱和平，因對親友感虧欠而犯下本
    次犯行，犯後坦承犯行，頗知悔悟等一切情狀，量處如主文所示之刑，並諭知易
    科罰金之折算標準。末查被告未曾受有期徒刑以上刑之宣告，有臺灣高等法院被
    告全國前案紀錄表及臺灣台中地方法院檢察署刑案資料查註紀錄表附卷可稽，其
    等經此科刑教訓，應知所警惕，且其已年邁，本院認所宣告之刑以暫不執行為適
    當，併宣告緩刑二年，以啟自新。
據上論斷，應依刑事訴訟法第四百五十二條、第二百九十九條第一項，刑法第二百十
條、第二百十六條、第五十六條、第四十一條第一項前段、第七十四條第一款，罰金
罰鍰提高標準條例第二條，判決如主文。
中      華      民      國      九十      年      八      月    二十七  日
                                        法  官  林郁婷
右正本證明與原本無異。
如不服本判決，應於送達後十日內向本院提出上訴狀 （須附繕本） ，上訴於台灣高
等法院台中分院。
                                        書記官
中      華      民      國      九十      年      八      月    二十七  日
附錄論罪科刑法條
刑法第二百十條
偽造、變造私文書，足以生損害於公眾或他人者，處五年以下有期徒刑。
刑法第二百十六條
行使第二百十條至第二百十五條之文書者，依偽造、變造文書或登載不實事項或使登
載不實事項之規定處斷。


司法院資訊處製作；財團法人民間司法改革基金會備份。
